【裁判字號】    92,交聲,774
【裁判日期】    920603
【裁判案由】    交管條例聲異
【裁判全文】
臺灣板橋地方法院交通事件裁定                    九十二年度交聲字第七七四號
    原處分機關  交通部公路總局臺北區監理所
    異  議  人
    即受處分人  乙○○
右列異議人因違反道路交通管理處罰條例案件，對於交通部公路總局臺北區監理所於
九十二年三月七日所為裁決處分（原處分案號：北監自裁字第裁四０－ＺＦ0000
000號），聲明異議，本院裁定如左：
    主  文
原處分撤銷。
    理  由
一、聲明異議意旨略以：異議人即受處分人乙○○主張系爭裁決書上載明之違規時間
    與應到案日期分別為民國九十一年五月八日以及同年七月十四日前，然伊自始至
    終均未收到任何警察所製發之舉發通知書，即於九十二年三月中收受系爭裁決書
    ，命伊應於同年四月六日前繳納系爭罰鍰。而原裁罰機關未送達舉發通知書予伊
    ，即逕自裁決者，不僅違反道路交通管理處罰條例以及行政程序法之規定，伊亦
    無從到案陳述意見，剝奪伊陳述意見之程序權利，是原裁罰機關未寄發通知書，
    原處分已有違法瑕疵，事後又未通知伊得陳述意見補正其瑕疵；另裁決書係以伊
    有高速公路超速行駛之事實，然伊未記得當日有任何違規超速行為，且伊於九十
    二年三月中收受系爭裁決書時，不僅未附原舉發通知書，更未附超速照片可資證
    明伊有前述違章事實，爰請求撤銷原處分等語。
二、按汽車行駛於高速公路或設站管制之道路，而不遵管制之規定者，處汽車駕駛人
    新臺幣（下同）三千元以上六千元以下罰鍰，道路交通管理處罰條例第三十三條
    第一項定有明文。復按行為人有道路交通管理處罰條例之情形者，應填製舉發違
    反道路交通管理事件通知單（簡稱通知單），並於被通知人欄予以勾記，其通知
    聯依下列規定辦理：逕行舉發者，應按已查明之資料填註車牌號碼、車輛種類、
    車主姓名或名稱及地址，並於通知單上方空白處加註逕行舉發之文字後，由舉發
    機關送達被通知人；本條例所定罰鍰之處罰，行為人接獲違反道路交通管理事件
    通知單後，於十五日內得不經裁決，逕依規定之罰鍰標準，向指定之處所繳納結
    案；不服舉發事實者，應於十五日內，向處罰機關陳述意見或提出陳述書。其不
    依通知所定限期前往指定處所聽候裁決，且未依規定期限陳述意見或提出陳述書
    者，處罰機關得逕行裁決之，違反道路交通管理事件統一裁罰標準及處理細則第
    十一條第一項第三款、道路交通管理處罰條例第九條第一項亦分別定有明文。
三、經查，本件異議人乙○○所有車牌號碼為ＧＲ－二八八五號自用小客車，於九十
    一年五月八日十時五十分許，行經國道三號公路八十一公里南向，因有「速限一
    百公里，時速一百十二公里，超速十二公里」之違規事實，而經內政部警政署國
    道公路警察局逕行舉發，並經交通部公路總局臺北區監理所裁決在案等情，有內
    政部警政署國道公路警察局九十一年六月十四日公警局交字第ＺＦ000000
    0號舉發違反道路交通管理事件通知單（簡稱通知單）、交通部公路總局臺北區
    監理所九十二年三月七日北監自裁字第裁四０－ＺＦ0000000號裁決書各
    一紙及採證照片一張附卷可稽。由上開採證照片足見本件異議人之上開自用小客
    車確有上開違規之行為至明。次查，異議人自違規時迄今，其車主地址均一直登
    記為「臺北縣中和市○○街一一二巷二十弄八號之三」，並未變更，本件舉發機
    關以掛號郵務送達方式向該車之車主楊勝利之車籍地址「臺北縣板橋市○○○○
    街六十四巷七號三樓」送達所寄發之通知單，均遭郵務士以「招領逾期」退回之
    事實，亦有本院依職權所查得之汽車車籍資料、內政部警政署國道公路警察局第
    六警察隊九十二年四月十八日書函及所附之上開通知單、採證照片、遭退回之信
    封等資料附卷可稽。可見本件舉發機關就上開通知單並未踐行合法通知程序，從
    而原處分機關之裁處最高罰鍰亦因此而失所依據，是原處分機關以異議人逾期未
    繳納罰鍰而裁處最高罰鍰六千元，即有未合，自難維持，應予撤銷。至依道路交
    通案件處理辦法第二十條前段規定，固得由本院另為裁罰，然此係指受罰主體以
    及行為違規之整體事實（含通知單是否踐行合法通知程序）已屬明確無瑕者，本
    件通知單均未合法送達異議人之瑕疵均尚未去除，自應均待由原處分機關查明後
    ，依法另為適當之處理；按聲明異議案件之處理，除準用刑事訴訟法有關規定外
    ，依本辦法之規定處理之，道路交通案件處理辦法第四條第一項定有明文，本件
    異議人委任甲○○為訴訟代理人，尚有未合，均併予明。
四、依道路交通案件處理辦法第二十條前段，裁定如主文。
中      華      民      國    九十二    年      六      月      三      日
                                      臺灣板橋地方法院交通法庭
                                          法  官  楊  千  儀
右正本證明與原本無異。
如不服本裁定，應於送達後五日內，向本院提出抗告狀。
                                          書記官  吳  河  東
中      華      民      國    九十二    年      六      月      三      日


司法院資訊處製作；財團法人民間司法改革基金會備份。
